臺灣臺北地方法院刑事判決
110年度訴字第669號
公  訴  人  臺灣臺北地方檢察署檢察官
被      告  白文二




指定辯護人  本院公設辯護人曾德榮
上列被告因違反槍砲彈藥刀械管制條例案件，經檢察官提起公訴
（110年度偵字第14234號），本院判決如下：
    主  文
白文二犯未經許可持有非制式手槍罪，處有期徒刑伍年陸月，併
科罰金新臺幣伍萬元，罰金如易服勞役，以新臺幣壹仟元折算壹
日。
扣案如附表編號一所示之物，沒收之。
    事  實
一、白文二明知具有殺傷力之非制式手槍及子彈俱為管制物品，
    非經中央主管機關許可，不得無故持有。竟基於非法持有非
    制式手槍及子彈之犯意，於不詳時間，在不詳地點，取得附
    表編號1所示非制式手槍1把（含彈匣1個，槍枝管制編號為0
    000000000號）、編號2所示制式子彈1發、編號3所示非制式
    子彈3發，而未經許可持有上揭具殺傷力之槍彈，並將之藏
    放在其位於臺北市○○區○○街000巷000號之住處內。嗣於110
    年4月15日晚間6時1分許，為警持搜索票至白文二上址住處
    搜索後，扣得如附表所示之槍、彈等物。
二、案經新北市政府警察局汐止分局報請臺灣臺北地方檢察署檢
    察官偵查起訴，
    理  由
一、本案認定事實所引用之卷證資料，屬於傳聞之供述部分，被
    告白文二及其辯護人於本院準備期日均不爭執，並同意引用
    為證據（見本院卷第65頁），且本院審酌上開證據資料製作
    時之情況，並無違法不當及證明力明顯過低之情況，亦認為
    以之做為證據應屬適當，認上揭證據資料均依刑事訴訟法第
    159條之5第1項規定例外有證據能力。而本案認定事實所引
    用之非供述證據，並無證據證明係公務員違背法定程序所取
    得，依刑事訴訟法第158條之4反面解釋，均得為證據。
二、訊據被告雖坦承警方有於上開時間執行搜索時在上址住處內
    扣得附表所示槍、彈等物乙情（見本院卷第64頁），惟矢口
    否認該槍彈係其持有，辯稱：我不知道槍是誰的，我家裡有
    讓別人放東西，所以槍可能是別人的，如果我知道有槍的話
    ，我怎麼還會在現場上廁所，我就直接跟警察去警局了云云
    （見本院卷第126頁）。辯護人則辯謂：被告住處平常有許
    多朋友來訪，且在110年時，友人張恩榮及張瓊方常到被告
    住處小坐，且張恩榮亦會放置物品於被告住處，因此被告不
    知為何警方會在住處內搜得附表所示槍彈，況該槍枝經鑑定
    後亦無被告指紋，可見附表所示槍彈並非被告持有之物云云
    （見本院卷第64頁、第239至240頁）。惟查：
　㈠新北市政府警察局汐止分局員警於110年4月15日晚間6時1分
    許，持本院核發之搜索票，前往被告位於臺北市○○區○○街00
    0巷000號住處搜索，並在該址房間衣櫥抽屜內扣得附表編號
    1所示非制手槍1把（含彈匣1個，槍枝管制編號為000000000
    0號）、編號2所示制式子彈1發、編號3所示非制式子彈3發
    等事實，業據被告供承在卷（見偵查卷第12頁、第16頁、本
    院卷第64頁），並有本院搜索票、新北市政府警察局汐止分
    局搜索扣押筆錄1份、搜索現場照片及扣押物品照片共7張、
    本院111年1月18日勘驗筆錄暨擷圖照片共90張附卷可稽（見
    偵查卷第29頁、第31至35頁、第53至57頁、本院卷第116至1
    25頁、第129至173頁），且有附表編號1所示非制手槍1把（
    含彈匣1個，槍枝管制編號為0000000000號）、編號2所示制
    式子彈1發、編號3所示非制式子彈3發扣案可資佐證。而上
    述槍、彈經內政部警政署刑事警察局鑑定結果，認附表編號
    1至3所示槍、彈，均具有殺傷力乙節（詳細鑑定結果如附表
    所示），有內政部警政署刑事警察局110年7月5日刑鑑字第1
    100048089號鑑定書、110年10月4日刑鑑字第1108005254號
    函附卷可憑（見偵查卷第153至155頁、本院卷第69頁），堪
    可認定。上開槍彈查獲之地點既是被告住處房間衣櫥抽屜內
    ，足認被告對本案槍彈具一定管領力及控制力，當係被告持
    有甚明。
　㈡被告雖於本院審理時辯稱：查獲地點之衣櫥為張恩榮寄放，
    是張恩榮女友張瓊方的傢俱，我是在交保後，經由張恩榮告
    知的云云（見本院卷第189至191頁）。惟員警在被告住處內
    查獲附表所示槍彈時，被告於嘆氣後，先稱不知道該把槍枝
    之真假，復表示不知道是何人所有等情，有本院111年1月18
    日勘驗筆錄在卷可徵（見本院卷122至123頁），均未陳稱查
    獲地點非屬其管理支配；且其於當日警詢及翌日偵查時供稱
    ：該槍砲為范智能所有云云（見偵查卷第16頁、第80頁）；
    嗣於本院準備程序時改稱：搜索時我的住處內有4個人，槍
    枝可能是這些人的云云（見本院卷第63至64頁）；經本院當
    庭播放搜索現場錄影光碟後，復改稱是張恩榮將傢俱搬到我
    家云云（見本院卷第126頁），可見被告前後供述不一，已
    難信實。況證人張瓊方於本院審理時具結證述：我是在109
    年間因為我男友張恩榮的關係而認識被告，在110年間我與
    張恩榮有一起到被告位於虎林街的地址，每次去的時候，被
    告家裡都有人在，是由其他人幫我們開門入內的，我在110
    年4月1日入監服刑前是在淡水租屋，而張恩榮自己有住處，
    當時我的租屋處雖然有沙發椅、床等大型傢俱，但都是房東
    提供的，不能搬走等語（見本院卷第229至230頁、第232至2
    34頁），可見張恩榮雖於張瓊方入監服刑後，將張瓊方個人
    物品寄放在被告住處，然張瓊方租屋處內大型傢俱均為房東
    提供，不得自行搬移，是被告辯稱：前開衣櫃為張瓊方所有
    等語，要屬事後卸責之詞，不足採信。
　㈢至證人張瓊方於本院審理時證稱：我有在我淡水的住處看過
    與扣案如附表編號1所示非制式手槍相似的手槍，當時張恩
    榮在客廳清槍，被告也在場，我還有把玩了一下，但我不確
    定是否是扣案的這把槍，因為我看過很多把與照片上很像的
    小口徑槍枝等語（見本院卷第230至232頁），僅得證明張恩
    榮曾有與扣案槍枝相類似之小口徑槍枝，尚難憑此推論扣案
    槍彈確係張恩榮所有並擅自放置在被告處所內。
　㈣辯護人雖辯稱：扣案槍枝未發現指紋，足見扣案槍彈與被告
    無關云云（見本院卷第239至240頁）。扣案如附表編號1所
    示非制式手槍，經內政部警政署刑事警察局以氰丙烯酸酯法
    化驗後，未發現指紋乙情，有該局111年1月17日刑紋字第11
    08025276號鑑定書在卷可考（見本院卷第181頁），惟指紋
    固有碰觸留痕之特性，仍應視物體之材質、表面光滑或粗糙
    、碰觸後指紋有無遭抹去或破壞等情況而定，並不必然能夠
    在碰觸後留下指紋。本案扣案如附表編號1所示非制式手槍
    ，為警查獲後未經採集指紋即先行送殺傷力鑑定，是本院送
    指紋鑑定時，該非制式手槍之表面業經多人經手接觸，甚至
    經擦拭、清潔，縱使曾經留有指紋，亦可能遭破壞或抹除，
    是縱扣案之改造手槍未採得指紋，亦無從反推被告未曾接觸
    過該槍，而為有利被告之認定。
　㈤綜上所述，被告前揭所辯自難採信，本案事證已臻明確，被
    告上開犯行，洵堪認定，應依法論科。
三、論罪科刑：
　㈠罪名：　　　
　⒈未經許可而持有槍、彈，其持有之繼續，為行為之繼續，亦
    即一經持有槍、彈，犯罪即已成立，但其完結須繼續至持有
    行為終了時為止；故持有行為繼續中，法律縱有變更，其行
    為既繼續實行至新法施行以後，自無行為後法律變更而比較
    新舊法之問題。又槍砲彈藥刀械管制條例第7條、第8條於10
    9年6月10日修正公布，並自同年月12日生效施行。該次修正
    乃增加「制式或非制式」之構成要件（同條例第12條第4項
    規定則未經修正），亦即不分制式或非制式，凡屬各該條文
    所列者，概依該條規定處罰。被告前自不詳時間起持有附表
    所示槍彈，迄至110年4月15日晚間6時1分許為警查獲始告終
    了，依前開說明，自應適用109年6月12日生效施行之槍砲彈
    藥刀械管制條例而不生新舊法比較問題，先予敘明。
　⒉是核被告所為，係犯槍砲彈藥刀械管制條例第7條第4項未經
    許可持有非制式手槍罪及同條例第12條第4項未經許可持有
    子彈罪。
　⒊公訴意旨雖認被告持有槍枝部分涉犯修正前槍砲彈藥刀械管
    制條例第8條第4項未經許可持有可發射子彈具有殺傷力之改
    造手槍罪嫌，然參諸同條例於109年6月10日修正公布後，槍
    砲定義已有變更，且若有違法製造等行為，不論標的為制式
    或非制式槍砲，皆應依特定類型管制槍砲之處罰規定進行追
    訴，又非制式槍枝指「非政府立案合法工廠或私人自行生產
    之土造槍枝，可分為仿造槍（仿制式槍枝）、改造槍（改造
    信號槍、改造玩具槍）及各式土造槍枝（如鋼管槍）」，故
    行為人倘經認定持有同條例第7條第1項所列具殺傷力之特定
    類型槍枝，不論制式或非制式槍枝，亦不問非制式槍枝殺傷
    力是否與制式槍枝相若，概依同條第4項規定處罰。被告持
    有之槍枝既經認係具殺傷力之非制式手槍，已如前述，自屬
    同條例第7條第1項所定槍枝而應論以同條第4項未經許可持
    有非制式手槍罪，公訴意旨未注意上述法律修正而援引修正
    前同條例第8條第4項提起公訴，且依前述被告所涉同條例第
    7條第4項及修正前同條例第8條第4項之構成要件暨罪名顯有
    不同，要非僅係錯為比較新舊法，惟二者基本社會事實同一
    ，且經本院告知上開罪名（見本院卷第228頁），由檢察官
    、被告及其辯護人併予辯論，爰依法變更起訴法條，用期適
    法。
　㈡罪數關係：　
　　按非法持有、寄藏、出借槍砲彈藥刀械等違禁物，所侵害者
    為社會法益，如所持有、寄藏或出借客體之種類相同（如同
    為手槍，或同為子彈者），縱令同種類之客體有數個（如數
    支手槍、數顆子彈），仍為單純一罪，不發生想像競合犯之
    問題；若同時持有、寄藏或出借二不相同種類之客體（如同
    時持有手槍及子彈），則為一行為觸犯數罪名之想像競合犯
    （最高法院82年度台上字第5303號判決亦同此旨）。被告同
    時持有附表編號2、3所示子彈4發，所侵害者為單一法益，
    故應僅成立單一之持有子彈罪。又被告以單一持有行為，同
    時觸犯未經許可持有非制式手槍罪、未經許可持有子彈罪，
    為想像競合犯，依刑法第55條前段之規定，應從一重之未經
    許可持有非制式手槍罪處斷。
　㈢不予加重其刑之說明：
　⒈按受徒刑之執行完畢，或一部之執行而赦免後，5年以內故意
    再犯有期徒刑以上之罪者，為累犯，刑法第47條第1項前段
    定有明文。又按犯未經許可，持有、寄藏槍枝、子彈之罪，
    前後行為屬犯罪之繼續，為一犯罪行為，不能割裂，且犯罪
    行為若跨越前案執行完畢之前後，不能謂非刑之執行完畢後
    仍犯罪，故應論以累犯（最高法院101年度台上字第624號、
    105年度台上字51號判決均同此旨）。本案被告因毒品案件
    ，經本院以107年度簡字第1016號判處有期徒刑4月、4月，
    應執行有期徒刑6月確定，於107年11月28日易科罰金執行完
    畢，有臺灣高等法院被告前案紀錄表附卷可參。被告持有行
    為至110年4月15日晚間6時1分許為警查獲時始告終了，係在
    其受上開有期徒刑之執行完畢（即107年11月28日）後，揆
    諸前揭說明，被告本案犯行，仍係在其前案所處有期徒刑執
    行完畢5年內故意所為，為累犯。
　⒉次按刑法第47條第1項有關累犯加重本刑部分，固不生違反憲
    法一行為不二罰原則之問題。惟其不分情節，基於累犯者有
    其特別惡性及對刑罰反應力薄弱等立法理由，一律加重最低
    本刑，於不符合刑法第59條所定要件之情形下，致生行為人
    所受之刑罰超過其所應負擔罪責之個案，其人身自由因此遭
    受過苛之侵害部分，對人民受憲法第8條保障之人身自由所
    為限制，不符憲法罪刑相當原則，牴觸憲法第23條比例原則
    ；而於前揭法條修正前，為避免發生上述罪刑不相當之情形
    ，法院就該個案裁量是否加重最低本刑（司法院釋字第775
    號解釋參照）。查，被告雖有前開毒品案件之科刑與執行紀
    錄，然與本案違反槍砲彈藥刀械管制條例所保護法益、罪質
    類型等截然不同，欠缺關聯性及類似性，實難認被告犯本案
    時具特別惡性或刑罰感應力薄弱，而有依刑法第47條規定加
    重其刑之必要。
　㈣量刑：
　　爰以行為人之責任為基礎，本院審酌槍、彈為我國法所禁止
    之物，業經政府宣導已久，被告於現今槍、彈氾濫之際，竟
    仍未經許可持有附表所示槍、彈，犯罪情節非輕，又被告同
    時持有槍、彈，即處於隨時可使用之狀態，對他人生命、身
    體產生極大潛在危險，嚴重危害社會治安，殊值非難；且被
    告前於100年間曾因非法寄藏可發射子彈具有殺傷力之改造
    手槍犯行，經臺灣士林地方法院判處有期徒刑10月，併科罰
    金新臺幣5萬元確定，有臺灣高等法院被告前案紀錄表在卷
    可憑；兼衡被告犯罪後猶否認犯行，數次翻異其詞並每每供
    稱槍枝為不同人所有，態度難認良好，及其自陳罹患重度精
    神疾病及國小畢業之智識程度、入監前無工作之生活狀況（
    見本院卷第241頁），復考量查扣槍、彈之數量，暨其素行
    、犯罪動機、目的、手段、情節等一切情狀，量處如主文所
    示之刑，並就所併科之罰金刑部分，諭知易服勞役折算標準
    ，以資懲儆。
四、沒收之說明：
　　扣案如附表編號1所示非制式手槍1把（含彈匣1個），係槍
    砲彈藥刀械管制條例第4條第1項第1款所列物品，乃未經許
    可不得持有之違禁物，不問屬於被告與否，應依刑法第38條
    第1項規定宣告沒收。至送鑑定時已試射之子彈，因射畢後
    已無殺傷力，其所留彈頭、彈殼並非違禁物，無庸併予宣告
    沒收，附此敘明。
據上論斷，應依刑事訴訟法第299條第1項前段、第300條，槍砲
彈藥刀械管制條例第7條第4項、第12條第4項，刑法第11條、第5
5條、第42條第3項、第38條第1項，判決如主文。
本案經檢察官王文成提起公訴，由檢察官羅儀珊到庭執行職務。
中　　華　　民　　國　　111 　年　　3 　　月　　29　　日
                  刑事第十一庭  審判長法  官  鄧鈞豪
                                      法  官  吳玟儒
                                      法  官  林鈺珍
以上正本證明與原本無異。
如不服本判決應於收受送達後20日內向本院提出上訴書狀，並應
敘述具體理由；其未敘述上訴理由者，應於上訴期間屆滿後20日
內向本院補提理由書（均須按他造當事人之人數附繕本）「切勿
逕送上級法院」。
      　　　　　　　　　　　　　　　　書記官　葉潔如
中　　華　　民　　國　　111 　年　　3 　　月　　29　　日
附錄本案論罪科刑法條全文：
槍砲彈藥刀械管制條例第7條
未經許可，製造、販賣或運輸制式或非制式火砲、肩射武器、機
關槍、衝鋒槍、卡柄槍、自動步槍、普通步槍、馬槍、手槍或各
類砲彈、炸彈、爆裂物者，處無期徒刑或7年以上有期徒刑，併
科新臺幣3千萬元以下罰金。
未經許可，轉讓、出租或出借前項所列槍砲、彈藥者，處無期徒
刑或5年以上有期徒刑，併科新臺幣1千萬元以下罰金。
意圖供自己或他人犯罪之用，而犯前二項之罪者，處死刑或無期
徒刑；處徒刑者，併科新臺幣5千萬元以下罰金。
未經許可，持有、寄藏或意圖販賣而陳列第1項所列槍砲、彈藥
者，處5年以上有期徒刑，併科新臺幣1千萬元以下罰金。
意圖供自己或他人犯罪之用，以強盜、搶奪、竊盜或其他非法方
法，持有依法執行公務之人所持有之第1項所列槍砲、彈藥者，
得加重其刑至二分之一。
第1項至第3項之未遂犯罰之。
附表：
編號 物品 鑑定結果 數量 諭知沒收之數量 證據出處 1 仿WALTHER廠PPK型手槍外型製造，組裝已貫通之金屬槍管而成之非制式手槍（槍枝管制編號為0000000000號） 擊發功能正常，可供擊發口徑0.380吋制式子彈，認具殺傷力 1把（含彈匣1個） 1把（含彈匣21個） 內政部警政署刑事警察局110年7月5日刑鑑字第1100048089號鑑定書（見偵查卷第153至155頁 2 口徑9×17mm（0.380吋）制式子彈 經試射，可擊發，認具殺傷力 1發 不沒收 內政部警政署刑事警察局110年7月5日刑鑑字第1100048089號鑑定書（見偵查卷第153至155頁 3 由口徑9mm制式空包彈組合直徑約9.0mm金屬彈頭而成之非制式子彈 經試射，均可擊發，認具殺傷力 3發 不沒收 1、內政部警政署刑事警察局110年7月5日刑鑑字第1100048089號鑑定書（見偵查卷第153至155頁） 2、內政部警政署刑事警察局110年10月4日刑鑑字第1108005254號函（見本院卷第69頁）